臺灣高等法院高雄分院刑事判決　　　 100年度上訴字第1415號
上　訴　人
即　被　告　呂國華
選任辯護人　王伊忱律師
　　　　　　陳景裕律師
　　　　　　鄭美玲律師
上列上訴人因違反廢棄物清理法案件，不服臺灣高雄地方法院10
0 年度訴字第363 號中華民國100 年6 月8 日第一審判決（起訴
案號：臺灣高雄地方法院檢察署99年度偵字第25976 號），提起
上訴，本院判決如下：
    主  文
原判決關於呂國華部分撤銷。
呂國華共同犯廢棄物清理法第四十六條第四款之非法清理廢棄物
罪，處有期徒刑壹年捌月。
    事  實
一、呂國華係國穎工程行之負責人，另許淑雯（被訴非法清理廢
    棄物部分，經臺灣高雄地方法院判處有期徒刑1 年3 月，緩
    刑3 年，並應支付國庫新臺幣《下同》6 萬元確定）係群治
    環保股份有限公司（下稱群治公司）兼職人員，代表群治公
    司承接成軒環保興業有限公司（下稱成軒公司）向高雄市立
    聯合醫院所標得之Ｒ類非感染性廢玻璃清除、處理業務；而
    許淑雯明知未依規定領有廢棄物清除或處理許可文件，不得
    從事廢棄物清除、處理業務，竟於未告知群治公司、成軒公
    司相關人員情況下，與呂國華、王基安（被訴非法清理廢棄
    物部分，經臺灣高雄地方法院判處有期徒刑1 年8 月確定）
    共同基於違反上開規定而從事廢棄物清除、處理之犯意聯絡
    ，並以此為業務，先由許淑雯聯絡未領得廢棄物清除、處理
    許可文件之呂國華，委請呂國華以每車次5,000 元之代價，
    清除、處理含Ｒ類非感染性廢玻璃等一般事物廢棄物，經呂
    國華應允後，再由呂國華聯繫亦未領得廢棄物清除、處理許
    可文件之王基安前往處理；王基安遂分別於98年4 月22日、
    98年11月11日、99年1 月18日，駕駛車牌號碼JM-479號營業
    用大貨車，前往高雄市鼓山區○○○路976 號高雄市立聯合
    醫院美術館院區內，載運許淑雯所指示欲清除之夾雜有廢玻
    璃藥瓶、記載有病患姓名資料之注射袋、塑膠夾等一般事業
    廢棄物，至高雄市○○區○○路33巷40號住處車庫分類，將
    可回收之物出售予高雄市○○區○○路上某資源回收商，另
    將不可回收之物則蒐集1 貨車容量後，於99年5 月3 日查獲
    前某日，載運至高雄市○○區○○段418 地號土地凹洞內傾
    倒，呂國華並以其所經營之國穎工程行名義，分別開立98年
    4 月30日（EU00000000號）、98年11月11日（JU00000000號
    ）及99年1 月31日（KU00000000號）等3 張統一發票予群治
    公司，作為許淑雯以群治公司名義向成軒公司請款之用。嗣
    因行政院環境保護署（下稱環保署) 環境督察總隊南區環境
    督察大隊於99年5 月3 日，在高雄市○○區○○段418 地號
    土地，發覺記載有病患姓名資料之注射袋、塑膠夾等廢棄物
    ，而循線查獲上情。
二、案經環保署函送臺灣高雄地方法院檢察署檢察官偵查起訴。
    理  由
壹、證據能力部分：
一、證人許淑雯於警詢中所為之供述，係屬被告以外之人於審判
    外之陳述，為傳聞證據，且證人許淑雯業於原審審理中到庭
    作證，其證述內容與先前於警詢中之供述並無重大歧異，亦
    無傳聞法則例外之適用，應認上開證人許淑雯於警詢中之供
    述，無證據能力。
二、所謂依法應具結而未具結者，係指檢察官或法官依刑事訴訟
    法第175 條規定，以證人身分傳喚被告以外之人到庭作證，
    或雖非以證人身分傳喚到庭，而於訊問調查過程中，轉換為
    證人身分為調查時，此時其等供述身分為證人，則檢察官、
    法官自應依本法第186 條有關具結規定，命證人供前或供後
    具結，其陳述始符合第158 條之3 規定，而有證據能力。若
    檢察官或法官非以證人身分傳喚而以共同被告身分傳喚到庭
    為訊問時，其身分既非證人，即與依法應具結要件不合，縱
    未命其具結，亦無違法可言。又不論係本案或他案在檢察官
    面前作成未經具結之陳述筆錄，係屬被告以外之人於偵查中
    向檢察官所為之陳述，本質上屬於傳聞證據，基於保障被告
    在憲法上之基本訴訟權，除在客觀上有不能傳喚該被告以外
    之人到庭陳述之情形外，如嗣後已經法院傳喚到庭具結而為
    陳述，並經被告之反對詰問，前揭非以證人身分在檢察官面
    前未經具結之陳述筆錄，除顯有不可信之情況者外，仍非不
    得作為證據（98年度台上字第2646號、99年度台上字第3232
    號判決意旨參照）。本件證人即同案被告許淑雯、王基安於
    99年9 月2 日在檢察官偵查中所為之陳述，係檢察官以被告
    身分傳喚應訊，並以上開偵查案件所涉之案情加以調查，並
    非以證人身分傳喚，其上揭陳述對被告呂國華而言，雖屬被
    告以外之人於偵查中向檢察官所為之陳述，係屬傳聞證據，
    惟證人許淑雯、王基安並未表示有遭受暴力或脅迫等不正之
    方法，且證人許淑雯有辯護人陪同應訊，客觀上無違法取證
    之瑕疵，應無非任意陳述之狀況；佐以證人許淑雯及王基安
    於原審審理時均到庭作證，並經檢察官、被告及辯護人當庭
    交互詰問，被告呂國華之防禦權應已獲得保障。從而，證人
    許淑雯及王基安上開期日於檢察官偵查中之陳述，應有證據
    能力。
三、按被告以外之人於審判外之陳述，雖不符刑事訴訟法第159
    條之1 至之4 之規定，然經當事人於審判程序同意作為證據
    ，法院審酌該言詞陳述或書面陳述作成時之情況，認為適當
    者，亦得為證據，同法第159 條之5 第1 項定有明文。除上
    開所述外，本判決下列所引用之證據，屬被告以外之人在審
    判外陳述之傳聞證據部分，除依刑事訴訟法第159 條之1 至
    第159 條之4 規定得為證據者外，其餘業經被告、辯護人及
    檢察官於本院審理中，就卷內各項證據（含傳聞證據、非傳
    聞證據及符合法定傳聞法則例外之證據），均明示同意有證
    據能力（見本院卷第42-43 頁），基於尊重當事人對於傳聞
    證據之處分權，及證據資料愈豐富愈有助於真實發現之理念
    ，本院審酌該等證據作成時情況，並無違法取證之瑕疵，且
    無顯不可信之情形，以之作為證據應屬適當，自均有證據能
    力，而得採為認定被告犯罪事實之證據。
貳、認定犯罪事實所憑之證據及理由：
一、訊據被告呂國華矢口否認有違反廢棄物清理法之犯行，辯稱
    ：「因許淑雯問其玻璃可否回收，其就介紹王基安與她接洽
    ，由他們自己去聯絡，其只是單純介紹而已，並未與許淑雯
    等人共犯本件違反廢棄物清理法之犯行；另許淑雯表示群治
    公司要作帳，要國穎工程行（即被告）開統一發票給她們，
    我們才開立99年1 月31日之統一發票予群治公司，至98年4
    月30日、98年11月11日之統一發票，則係國穎工程行出租山
    貓予群治公司之請款發票，並非其於王基安清運廢棄物時開
    立之統一發票；而車牌號碼JM-479號營業用大貨車，雖係其
    於91年間靠行代新通運有限公司（下稱代新公司）擁有使用
    ，惟其嗣於91、92年間因積欠代新公司欠款，該車輛已由代
    新公司取回運用，王基安則係在代新公司取回該輛大貨車後
    ，始靠行並擁有使用該車，嗣後並向代新公司購買該車」云
    云。
二、經查：
(一)、許淑雯、王基安皆未領有廢棄物清除、處理之許可文件；而
    被告王基安受通知後，分別於98年4 月22日、98年11月11日
    、99年1 月18日，駕駛車牌號碼JM-479號營業用大貨車，前
    往高雄市鼓山區○○○路976 號高雄市立聯合醫院美術館院
    區內，載運被告許淑雯負責處理之夾雜廢玻璃藥瓶、記載有
    病患姓名資料之注射袋、塑膠夾一般垃圾廢棄物等之一般事
    業廢棄物，至高雄市○○區○○路33巷40號住處車庫分類，
    將可回收者，出售予高雄市○○區○○路上某資源回收商，
    另將不可回收部分收集至1 貨車容量後，於99年5 月3 日查
    獲前某日，載運至高雄市○○區○○段418 地號土地凹洞內
    傾倒之事實，業據證人即同案被告許淑雯、王基安於警詢（
    王基安）、檢察官偵查及原審審理中供述在卷（見內政部警
    政署環保警察第三中隊環警三中刑字第0993000343號卷《下
    稱警卷》第5- 7頁、99年度偵字第25976 號卷《下稱偵卷》
    第20、21、23頁、原審訴字卷《下稱原審卷二》第30頁背面
    -38 、44-45 頁），並經證人即成軒公司負責人林燕促、司
    機卓漢波暨高雄市聯合醫院總務室主任李錫喻、該院廢棄物
    申報聯絡人許孟雯及清潔領班蔡明正等人於警詢證述綦詳（
    見警卷第21-33 頁），復有群治公司請款明細表、群治公司
    開立與成軒公司之統一發票、國穎工程行開立與群治公司之
    統一發票各3 張、吉祥地磅1 張、成軒公司於99年7 月16日
    寄予群治公司之郵局存證信函、高雄市立聯合醫院與成軒公
    司簽訂之一般性事業廢棄物及生活垃圾清運外包契約書、載
    有聯絡人為許婕以（即被告許淑雯）之群治公司廢玻璃再利
    用簡介、南區環境督察大隊於99年6 月8 日、99年7 月1 日
    、99年7 月14日之稽查紀錄表、南區環境督察大隊偵查報告
    及高雄市○○區○○段418 地號土地傾倒廢棄物現場照片等
    證據資料附卷可稽（見警卷第53-67 、81-92 、116-136 頁
    、偵卷第2-7 頁）。又王基安、許淑雯上揭共同非法處（清
    ）理廢棄物等犯行，經原審審理後認罪證明確，而判處王基
    安有期徒刑1 年8 月，另判處被告許淑及有期徒刑1 年3 月
    ，緩刑3 年，並應向國庫繳交6 萬元等情，亦有刑事判決書
    在卷可憑，則王基安、許淑雯等人前揭違反廢棄物清理法之
    事實，均堪認定。
(二)、王基安係駕駛車牌號碼JM-479號營業用大貨車至聯合醫院美
    術館院區內，載運一般事業廢棄物之事實，業據證人王基安
    於警詢證述綦詳（見警卷第5 頁背面-7頁），並有吉祥地磅
    於98年4 月22日出具之過磅資料附卷足稽（見警卷第56頁）
    ，此部分事實，應可認定。另被告前於91年間，亦聯絡林雍
    諭駕駛同一部即車牌號碼JM-479號營業用大貨車，載運建築
    廢棄物，至高雄縣鳥松鄉○○段土地上任意傾倒，而其該等
    犯行，業經原審法院於92年6 月11日以91年度訴字1855號判
    處「被告呂國華共同未依規定領有廢棄物清除或處理許可文
    件，從事廢棄物清除，處有期徒刑1 年2 月，緩刑3 年」確
    定之事實，亦有前揭判決及臺灣高等法院被告前案紀錄表附
    卷可憑（見原審卷二第27之1 、2 頁，本院卷第26頁）。被
    告雖辯稱：「那台車（指JM-479號營業用大貨車）是車行的
    ，是其以前向車行租的，還有請司機，後來因為不能辦理過
    戶，又積欠行費，車行就將車子收回去」云云；而證人王基
    安於原審審理時亦證稱：「伊與呂國華認識沒多久，伊從事
    回收商時，呂國華曾經載一些回收物來賣給伊，與呂國華沒
    有什麼交情，是因為買賣回收物而認識，車號JM-479號車子
    為伊所有，因為之前靠梁慶賜的行，之後梁慶賜的代新貨運
    行倒了，車子就便宜賣給伊，代新貨運行倒閉很久了，差不
    多十餘年了，車子沒有辦理過戶，是因為靠行的車子都無法
    買賣，只有口頭而已，現在已無法聯絡梁慶賜」云云（見原
    審卷二第30頁背面-31 頁）。然被告於前揭案件中，已明確
    供承「車號JM-479號營業用大貨車為其所有」，且於本院審
    理中亦坦承：「其於91年間僱用林雍諭駕駛JM-479號營業用
    大貨車清運廢棄物」之事實（見本院卷第129 頁）；再參以
    車號JM-479號營業用大貨車之車主為代新公司梁慶賜，該車
    自83年7 月12日後即無異動資料等情，有車籍查詢－基本資
    料詳細畫面資料在卷可佐（見警卷第52頁）；而證人王基安
    於原審審理中證稱：「係十餘年前購買該車」云云，稽之其
    購車時間（即十餘年前），應在被告前案事發（即91年）前
    ，與被告於前案審理中所述：「該車為其所有」等情未合。
    佐以被告於前案中，亦係指示他人駕駛車號JM-479號營業用
    大貨車載運廢棄物任意傾倒，理應知悉清除廢棄物需領有廢
    棄物清除或處理許可文件，豈會任意介紹未領有前揭文件之
    王基安幫許淑雯清運廢棄物，顯與常情不符。至被告聲請傳
    喚之證人劉鳳琴於本院審理中雖證稱：「我與梁慶賜（代新
    公司負責人）於94年離婚，離婚之前有『聽』梁慶賜說被告
    有欠公司錢，要將被告的大貨車收回」云云（見本院卷第81
    頁），惟證人劉鳳琴此部分陳述，係聽聞梁慶賜之轉述，並
    非依其親身經歷所為之證述，已屬傳聞；且證人劉鳳琴於本
    院審理中證稱：「我與梁慶賜於92年分居，94年離婚，關於
    我上揭所述『有聽梁慶賜要將被告的車子收回』之事，後來
    梁慶賜有無收回我並不清楚；我不認識王基安，我不知道王
    基安有無向代新公司購買貨車」等語（見本院卷第81-83 頁
    ），稽之其所證內容，亦無法作為有利被告之認定。從而，
    被告前揭所辯，尚難採信。
(三)、再者，證人許淑雯於原審審理中證稱：「伊是委託呂國華，
    呂國華可能叫王基安與伊聯絡，伊沒有打過電話給王基安，
    王基安總共幫伊清運3 次廢棄物，警卷所附3 張國穎工程行
    所開立之統一發票（即警卷第59-61 頁所示3 張統一發票）
    及磅單上日期，就是載運廢棄物的日期，伊公司（即群治公
    司）之前都會向國穎工程行租山貓施工，每次伊有廢棄物要
    清運，都會跟呂國華說，前2 次因為有在現場遇到王基安，
    伊直接給王基安現金，第3 次呂國華他們來請款，伊就將錢
    交給呂國華；伊找呂國華清運時，是跟呂國華說這邊有廢玻
    璃要清除，呂國華說可以回收的，他就收了，呂國華是跟伊
    講要收，伊就請呂國華來載」等語（見原審卷二第35-37 頁
    ），核與證人許淑雯於檢察官偵訊時證稱：「因為聯合醫院
    是報再利用，作業程序需要用到山貓，伊就叫呂國華，呂國
    華說他有合法的去處可以去，因為伊認定聯合醫院的東西是
    可以再利用的，所以想說比較沒有關係，才會請呂國華用，
    伊知道再利用的也是要有合法執照，如果要走真正可以申報
    ，聯合醫院那邊的合約下不來；當初伊打電話給呂國華，說
    有玻璃要處理，大概有提到聯合醫院，有講到地點，呂國華
    沒有特別說誰要來，後來就有1 個人打電話給伊，說他是呂
    國華叫來的」等情大致相符（見偵卷第21、23頁）。又證人
    王基安於原審審理時亦證稱：「是呂國華介紹伊去醫院那邊
    回收，並要伊打電話與許淑雯聯絡，伊只有與許淑雯聯絡過
    1 次而已，許淑雯說在醫院的門口等，伊就先開車去醫院門
    口，許淑雯再帶去看現場，伊總共幫許淑雯載運過3 次廢棄
    物，時間是1 月、3 月，另1 次不清楚了」等語（見原審卷
    二第32-33 頁）。衡以，倘若被告僅單純介紹王基安幫許淑
    雯清理前揭廢棄物，則為何王基安僅與許淑雯聯絡過1 次，
    而許淑雯於98年4 月22日、98年11月11日、99年1 月18日等
    3 次欲清理一般事業廢棄物時，皆透過被告與王基安聯繫，
    顯與一般介紹人居間他人接洽業務後，即任由他人自行聯繫
    之常情不符；況證人許淑雯與被告之間並無嫌隙，且證人許
    淑雯於原審審理中已坦承前揭犯行，衡情應無刻意設詞誣陷
    被告之動機及必要，足徵證人許淑雯前揭證詞，應可採信。
(四)、另許淑雯於王基安先後於上揭時間（即98年4 月22日、98年
    11月11日、99年1 月18日），前往聯合醫院美術館院區內載
    運一般事業廢棄物，因公司請款需開立發票，遂由被告經營
    之國穎工程行，分別開立98年4 月30日（EU00000000號）、
    98年11月11日（JU00000000號）、99年1 月31日（KU000000
    00號）等3 張統一發票與群治公司，讓群治公司據以向成軒
    公司請款之事實，業據證人許淑雯於本院審理中證述明確（
    見本院卷第114-116 頁），復有國穎工程行開立與群治公司
    之統一發票、群治公司請款明細表、群治公司開立與成軒公
    司之統一發票各3 張在卷可證（見警卷第53-61 頁）。又前
    揭以國穎工程行名義開予群治公司（即證人許淑雯）之3 張
    統一發票，確係被告在王基安於98年4 月22日、98年11月11
    日、99年1 月18日前往聯合醫院美術館院區內載運一般事業
    廢棄物後，「分別」開立予證人許淑雯（即群治公司），並
    非王基安於99年1 月18日完成載運3 次廢棄物後，被告「同
    時一次」簽發該3 紙統一發票證人許淑雯（即群治公司）等
    情，業據證人許淑雯於本院審理中證述綦詳（見本院卷第11
    4-116 頁）；換言之，被告係先後3 次交付前揭統一發票予
    證人許淑雯（即群治公司），並無倒填98年4 月30日（EU00
    000000號）、98年11月11日（JU00000000號）等2 紙統一發
    票之事實（此部分亦可參酌本院卷第68、104 頁之財政部高
    雄市國稅局小港稽徵所100 年10月5 日財高國稅港營業字第
    1000008151號及鳳山分局100 年11月2 日財高國稅鳳營業字
    第1000037315號函）。佐以證人許淑雯於原審及本院審理中
    證稱：「因我們公司（即群治公司）與被告（即國穎工程行
    ）有往來，並向被告承租山貓，故將承租山貓費用併在上揭
    『清除廢玻璃』費用裡面（意指將「承租山貓」及「清理高
    雄市聯合醫院華術館院區一般事業廢棄物」之費用合併開立
    統一發票）」等語，足徵被告確有受許淑雯之託，而清理上
    揭廢棄物甚明。從而，被告辯稱：「98年4 月30日、98年11
    月11日之統一發票，係國穎工程行出租山貓予群治公司之請
    款發票，並非其於王基安清運廢棄物時所開立之統一發票」
    云云，並無可採。依上所述，倘被告未承接清運高雄市立聯
    合醫院美術館院區內一般事業廢棄物之業務，而僅是居間王
    基安與許淑雯清運前揭廢棄物，則被告應無開立上揭3 紙國
    穎工程行之統一發票予群治公司，且若非經被告授權，國穎
    工程行之會計豈敢恣意開立上揭3 張統一發票予群治公司，
    此不僅徒增繳納稅捐之義務，亦該當偽造文書之刑責，足見
    被告確係受許淑雯之託，代為清理高雄市立聯合醫院美術館
    院區之一般事業廢棄物，且為使許淑雯得以群治公司名義向
    成軒公司請款，而分別開立上揭日期之統一發票予許淑雯無
    訛，被告並非祇單純「介紹」許淑雯與王基安認識，而係與
    許淑雯、王基安等人基於共同之犯意聯絡，清理上揭一般事
    業廢棄物甚明。
(五)、雖證人王基安於原審審理中證稱：「許淑雯是呂國華介紹給
    伊的，呂國華幫伊介紹沒有抽成，伊是開車經過高雄市○○
    區○○段418 地號土地，才將廢棄物傾倒在該處，呂國華沒
    有指示」云云。惟查，倘證人王基安係被告介紹給許淑雯，
    則為何每次清理廢棄物，係由許淑雯聯繫被告，且被告為何
    要開立國穎工程行之統一發票予群治公司請款，顯與常情不
    符，證人王基安上揭證述內容是否屬實，已有疑義。再參以
    證人王基安於原審審理時，經檢察官訊以：「被告呂國華是
    否聘用你駕駛車號JM-479號貨車傾倒本案之廢棄物？」，證
    人王基安直覺答：「嗯」；經檢察官再追問：「『嗯』係何
    意思？」，證人王基安才改口證稱：「不是，真的不是」等
    情，此有原審法院審理筆錄附卷可稽（見原審卷二第34頁背
    面）；此與證人許淑雯於原審審理中證述：「其確係委託被
    告清運上揭廢棄物」等語，及被告以國穎工程行名義開立前
    揭3 張統一發票予證人許淑雯（即群治公司）等情相互勾稽
    ，足見證人王基安上開於原審審理中之證詞，應係為迎合被
    告之辯詞所為不實陳述，尚難逕採為有利被告之認定。
三、綜上所述，被告前開所辯，顯為卸責之詞，不足採信。被告
    受許淑雯之委託，清除、處理高雄市立聯合醫院美術館院區
    之一般事業廢棄物，並指示王基安駕駛JM-479號營業用大貨
    車前往清除、處理，被告前揭非法清理廢棄物之犯行，堪予
    認定，應依法論科。
、論罪科刑部分：
一、按廢棄物清理法所稱之「廢棄物」，分左列二種：一般廢
    棄物：垃圾、糞尿、動物屍體或其他非事業機構所產生足以
    污染環境之固體或液體廢棄物；事業廢棄物：「1.有害事
    業廢棄物：由事業機構所產生具有毒性、危險性，其濃度或
    數量足以影響人體健康或污染環境之廢棄物。2.一般事業廢
    棄物：由事業機構所產生有害事業廢棄物以外之廢棄物」，
    廢棄物清理法第2 條第1 項定有明文。本件被告等人清理之
    物品，係夾雜記載有病患姓名、年籍資料之注射袋、塑膠夾
    等，非屬可資源再利用之物，此有南區環境督察大隊稽查紀
    錄表及高雄市○○區○○段418 地號土地傾倒廢棄物現場照
    片等（見警卷第127-133 頁）附卷可稽，依據前揭說明，自
    屬「一般事業廢棄物」甚明。又按廢棄物清理法第46條第4
    款所規定之犯罪構成要件行為，計有「貯存」、「清除」及
    「處理」三者，其中所謂「貯存」，指一般廢棄物於清除、
    處理前，放置於特定地點或貯存容器、設施內之行為；「清
    除」則指一般廢棄物之收集、運輸行為；至「處理」則包含
    (1)中間處理：指一般廢棄物在最終處置前，以物理、化學、
    生物、熱處理、堆肥或其他處理方法，改變其物理、化學、
    生物特性或成分，達成分離、減積、去毒、固化或安定之行
    為。(2)最終處置：指將一般廢棄物以安定掩埋、衛生掩埋或
    封閉掩埋之行為。(3)再利用：一般廢棄物做為原料、材料、
    燃料、填土或其他經中央主管機關及目的事業主管機關認定
    之用途行為，有行政院環境保護署發布之「一般廢棄物貯存
    清除處理方法及設施標準」，最高法院93年度台上字第2401
    號判決意旨可資參照。本案被告及王基安、許淑雯等人均未
    領有廢棄物清除或處理許可文件，竟將夾雜廢玻璃藥瓶、記
    載有病患姓名資料之注射袋、塑膠夾等一般事業廢棄物運輸
    至高雄市立聯合醫院美術館院區外，並分類可回收及不可回
    收兩部分，其中可回收者出售予資源回收商，另不可回收部
    分則載運至高雄市○○區○○段418 地號土地凹洞內傾倒，
    足認被告及王基安、許淑雯前揭所為，已該當廢棄物清理法
    所指之「清除」、「處理」行為，殆無可疑。再按廢棄物清
    理法第41條第1 項規定：「從事廢棄物清除、處理『業務』
    者，應向直轄市、縣（市）主管機關或中央主管機關委託之
    機關申請核發公、民營廢棄物清除處理機構許可文件後，始
    得受託清除、處理廢棄物『業務』」；而「未依第41條第1
    項規定領有廢棄物清除、處理許可文件，從事廢棄物貯存、
    清除、處理，或未依廢棄物清除、處理許可文件內容貯存、
    清除、處理廢棄物」，則應按同法第46條第1 項第4 款規定
    ，科以刑事責任。因此，上開刑事處罰之主體，應為未申請
    核發公、民營廢棄物清除處理機構許可文件而從事廢棄物清
    除、處理「業務」者（包括自然人及法人），是倘依上開規
    定處罰行為人，自應就該行為人係從事廢棄物清除、處理「
    業務」者之處罰要件（最高法院97台上字第6724號判決可資
    參照）。查許淑雯係負責高雄市立聯合醫院美術館院區之Ｒ
    類非感染性廢玻璃清除、處理工作，以每車次5,000 元之代
    價，委託被告及王基安清除夾雜廢玻璃藥瓶、記載有病患姓
    名資料之注射袋、塑膠夾等一般事業廢棄物，且前揭清運工
    作不只1 次，而係接連3 次，顯見被告及許淑雯、王基安等
    人有以清除、處理廢棄物為業務無訛。
二、核被告上揭所為，係違反廢棄物清理法第46條第4 款之未依
    同法第41條第1 項規定未領有廢棄物清除、處理文件，而從
    事廢棄物清除、處理罪。又被告與同案被告王基安、許淑雯
    就前揭犯行，具有犯意聯絡及行為分擔，為共同正犯。按刑
    事法若干犯罪行為態樣，本質上原具有反覆、延續實行之特
    徵，立法時既予特別歸類，定為犯罪構成要件之行為要素，
    則行為人基於概括之犯意，在密切接近之一定時、地持續實
    行之複次行為，倘依社會通念，於客觀上認為符合一個反覆
    、延續性之行為觀念者，於刑法評價上，即應僅成立一罪。
    學理上所稱「集合犯」之職業性、營業性或收集性等具有重
    複特質之犯罪均屬之，例如經營、從事業務、收集、販賣、
    製造、散布等行為概念者是。而廢棄物清理法第46條第1 項
    第4 款之犯罪，係以未依同法第41條第1 項規定領得廢棄物
    清除、處理許可文件之人，作為犯罪主體，再依該第41條第
    1 項前段以觀，乃謂從事廢棄物清除、處理業務者，應申請
    核發許可文件。是本罪之成立，本質上即具有反覆性，倘行
    為人基於概括之犯意，在密切接近之一定時間及空間內反覆
    從事廢棄物之清除、處理，無非執行業務所當然，於行為概
    念上，應認為包括的一罪，無連續犯或併合論罪可言（最高
    法院95年度台上字第1079號判決意旨參照）。是以被告及王
    基安、許淑雯就持續清除、處理高雄市立聯合醫院美術館院
    區之一般事業廢棄物之行為，本質上具有反覆性與延時性，
    依前開集合犯法理，應僅論以一罪。
三、原審據以論處被告犯廢棄物清理法第46條第4 款之非法處理
    廢棄物罪刑，固非無見。惟查：(一)被告係犯廢棄物清理法第
    46條第4 款之「非法『清理』廢棄物罪」；原判決主文記載
    「非法『處理』廢棄物罪」，已有未當。(二)被告係先後3 次
    開立、交付前揭統一發票予許淑雯（即群治公司），並未倒
    填統一發票日期等，已詳如前述；原判決認其中98年4 月30
    日（EU00000000號）及98年11月11日（JU00000000號）等2
    日之統一發票「日期」係被告嗣後所倒填（見原判決第8 頁
    第16-18 行），亦有違誤。(三)被告以國穎工程行名義開立予
    許淑雯（即群治公司）之3 張統一發票日期分別為「98年4
    月『30日』（EU00000000號）、98年11月11日（JU00000000
    號）、99年1 月『31日』（KU00000000號）」；原判決理由
    內記載「98年4 月『22日』、98年11月11日、99年1 月『18
    日』」（見原判決第8 頁第6-7 行），同有疏漏。被告上訴
    意旨否認犯罪，指摘原判決不當，為無理由；惟原判決關於
    被告呂國華部分既有上開可議之處，自應由本院將原判決關
    於此部分撤銷改判。本院審酌被告曾有違反廢棄物清理法之
    犯行，竟不知警惕，知悉清除、處理廢棄物需領得廢棄物清
    除、處理許可文件，竟為貪圖小利及便利，而同意受許淑雯
    之託，代為清除、處理高雄市立聯合醫院美術館院區之一般
    事業廢棄物，並傾倒於高雄市○○區○○段418 地號土地上
    ，由傾倒廢棄物現場照片可知，該處充斥垃圾，當地環境衛
    生已遭破壞，嗣後欲處理該處廢棄物將更耗費高額成本，已
    危害當地居民健康，並參酌其犯罪之動機、目的、家庭生活
    狀況等一切情狀，爰量處如主文第二項所示之刑。未扣案之
    車號JM-1479 號營業用大貨車1 輛，依車籍資料顯示車主係
    登記為「代新通運有限公司梁慶賜」，且並無積極證據足認
    係專供本件犯罪所用之物，倘將該輛大貨車併予宣告沒收，
    則與比例原則有違，爰不予宣告沒收，併此敘明。
肆、同案被告許淑雯、王基安被訴非法清理廢棄物部分，均經原
    審法院判處上揭罪刑確定，自不另論列，附此敘明。
據上論結，應依刑事訴訟法第369 條第1 項前段、第364 條、第
299 條第1 項前段，廢棄物清理法第46條第1 項第4 款，刑法第
11條前段、第28條，判決如主文。
本案經檢察官吳茂松到庭執行職務。
中    華    民    國   100    年    12    月    6     日
                  刑事第四庭    審判長法  官  蕭權閔
                                      法  官  吳進寶
                                      法  官  唐照明
以上正本證明與原本無異。
如不服本判決應於收受本判決後10日內向本院提出上訴書狀，其
未敘述上訴理由者，並得於提起上訴後10日內向本院補提理由書
狀（均須按他造當事人之人數附繕本）「切勿逕送上級法院」。
中    華    民    國   100    年    12    月    6     日
                                      書記官  黃琳群
附錄本件判決論罪科刑法條：
廢棄物清理法第46條
有下列情形之一者，處1 年以上5 年以下有期徒刑，得併科新臺
幣3 百萬元以下罰金：
一、任意棄置有害事業廢棄物。
二、事業負責人或相關人員未依本法規定之方式貯存、清除、處
    理或再利用廢棄物，致污染環境。
三、未經主管機關許可，提供土地回填、堆置廢棄物。
四、未依第 41 條第 1 項規定領有廢棄物清除、處理許可文件
    ，從事廢棄物貯存、清除、處理，或未依廢棄物清除、處理
    許可文件內容貯存、清除、處理廢棄物。
五、執行機關之人員委託未取得許可文件之業者，清除、處理一
    般廢棄物者；或明知受託人非法清除、處理而仍委託。
六、公民營廢棄物處理機構負責人或相關人員、或執行機關之人
    員未處理廢棄物，開具虛偽證明。